臺灣臺南地方法院刑事判決　　　　　　　　　　　　　九十年度易字第一三三號
　　公　訴　人　臺灣臺南地方法院檢察署檢察官
　　被　　　告　甲○○
右列被告因偽造文書案件，經檢察官提起公訴（九十年度偵字第二０五０號號），本
院判決如左：
    主  文
本件免訴。
    理  由
一、公訴意旨略稱：被告甲○○於民國八十八年九月間，在臺南縣麻豆鎮第三市場內
    拾獲「李明通」（男，民國○○年○○月○○日生，身分證統一編號：Ｚ000
    000000號，住臺南縣麻豆鎮安正里二鄰二二號）之駕駛執照一張，竟意圖
    為自己不法之所有，侵占入己（該部分追溯權時效已完成，業經臺灣臺南地方法
    院檢察署檢察官為不起訴處分確定）；又旋即以熨斗將上開駕駛執照之塑膠膜撕
    開並換貼自己照片之方式，變造上開駕駛執照，足生損害於「李明通」及汽車監
    理機關對資料管理之正確性。被告甲○○復基於行使變造特種文書之概括犯意，
    自八十八年十二月間至九十年一月十一日下午十二時三十分許止，連續多次持上
    開經變造之駕駛執照，應付警方之臨檢。嗣於九十年一月十一日下午十二時三十
    分許，因涉嫌他案，在臺南縣安定鄉縣南安國小旁農地為警查獲，並自
    其身上扣得上開經變造之駕駛執照一張，因認被告涉有刑法第二百十六條及第二
    百十二條之行使偽造特種文書罪嫌等語。
二、按案件曾經判決確定者，應諭知免訴之判決，並得不經言詞辯論為之，刑事訴訟
    法第三百零二條第一款、第三百零七條，分別定有明文。又訴訟法上所謂一事不
    再理原則，關於實質上一罪或連續犯、牽連犯、想像競合犯等裁判上一罪，均有
    其適用（最高法院六十年臺非字第七七號判例意旨參照）。
三、訊據被告甲○○固坦承於右揭時地拾獲「李明通」之駕駛執照後加以變造，並持
    以行使之事實不諱，惟辯稱：伊在前次為臺灣板橋地方法院因偽造文書判處有期
    徒刑六月之案件中，即有使用變造之「李明通」駕駛執照應訊，伊於妨害自由案
    件交保時，因冒名應訊之事尚未被發覺，故有將變造之「李明通」駕駛執照還伊
    ，伊之後於八十九年十月間及八十九年十二月間，在臺南市金都市酒家與臺北縣
    永和市為警臨檢時曾使用過該變造之駕駛執照等語。經查：
  (一)被告甲○○曾被訴於八十八年十二月十三日，因涉嫌妨害自由案件，為警逮捕後
    ，為掩飾自己身分，冒用「李明通」（男，民國○○年○○月○○日生，身分證
    統一編號：Ｚ000000000號，住臺南縣麻豆鎮安正里二鄰二二號）名義
    應訊，並接續於八十年十二月十三日下午四時許、八十八年十二月十四日上午十
    時三十分許、八十九年二月三日、八十九年二月九日、八十九年二月二十九日、
    八十九年三月六日、八十九年三月十四日及八十九年六月二十六日，在臺北縣政
    府警察局中和分局南勢派出所訊問筆錄、臺灣板橋地方法院檢察署偵查訊問筆錄
    、臺灣板橋地方法院送達證書、訊問筆錄、臺灣高等法院訊問筆錄上偽造「李明
    通」之署名及按捺指印，並將偽造之被告押票指定親友聲明書，交予臺灣板橋地
    方法院而行使之，均足生損害於偵查犯罪機關文書製作及偵查之正確性，並使「
    李明通」有受追訴之虞，而前開犯行業經臺灣板橋地方法院於九十年五月一日，
    以九十年度簡字第一七四號認定被告觸犯刑法行使偽造私文書罪而判處有期徒刑
    六月確定，有該刑事判決書、臺灣高等法院被告全國前案紀錄表在卷可稽。是上
    開確定案件之既判力時點，係以最後審理事實法院（臺灣板橋地方法院九十年度
    簡字第一七四號）宣示判決日即九十年五月一日為準。
  (二)證人即被告於八十八年十二月十三日因涉嫌妨害自由案件為警查獲時，在臺北縣
    政府警察局中和分局南勢派出所為被告製作訊問筆錄之警員陳建宏到庭證述：被
    告當時持李明通之證件應訊，伊依照證件上年籍資料之記載製作筆錄，伊不知道
    被告所持之李明通證件係變造的，若受訊問人未帶證件，伊等會要受訊問人寫出
    年籍資料，並調出口卡片，核對口卡片上之照片與年籍資料，亦會核對前科資料
    ，核對無誤後，會請受訊問人簽名等語（見本院九十一年七月二十六日訊問筆錄
    ），足見被告於涉嫌妨害自由案件為警查獲並以「李明通」之名義應訊時，應有
    將前開變造之「李明通」駕駛執照提示予警員以行使無訛。
  (三)本件公訴人起訴被告行使偽造之「李明通」駕駛執照之時間係自八十八年十二月
    至九十年一月十一日下午十二時三十分許止，已含括前案之犯罪時間，所犯亦均
    為行使變造特種文書之罪名，又俱係基於掩飾自己身分之目的，顯與前開案件有
    連續犯之裁判上一罪關係，且為前案最後審理事實之法院所得審究，應為前該臺
    灣板橋地方法院九十年度簡字第一七四號確定判決效力所及。
  (四)再被告變造「李明通」駕駛執照之目的在於行使該變造之證件假冒「李明通」之
    名義，以掩飾自己之身分，故其所犯行使變造特種文書罪與行使偽造私文書罪二
    罪間，有方法目的之牽連關係，亦屬裁判上一罪，而其行使變造特種文書之目的
    行為既為前開確定判決效力所及，已如前述，則本件公訴人起訴被告變造「李明
    通」駕駛執照之犯行部分，自同為前開確定判決效力所及甚明。
  (五)綜上所述，本件公訴人起訴被告於八十八年九月間，在臺南縣麻豆鎮第三市場內
    拾獲「李明通」之駕駛執照後，侵占入己，並旋以熨斗將上開駕駛執照之塑膠膜
    撕開換貼自己照片，而變造上開駕駛執照，嗣又自八十八年十二月間至九十年一
    月十一日下午十二時三十止，連續多次行使上開經變造之駕駛執照，以應付警方
    臨檢之犯罪事實，皆已為前案確定判決（臺灣板橋地方法院九十年度簡字第一七
    四號）效力所及，揆諸首開說明，本件爰不經言詞辯論，逕為諭知免訴之判決。
    據上論斷，應依刑事訴訟法第三百零二條第一款、第三百零七條，判決如主文。
中    華    民    國      九十一      年      十      月      二十九    日
                                  臺灣臺南地方法院刑事第六庭
                                      審判長法  官  陳欽賢
                                            法  官  石家禎
                                            法  官  林佩儒
右正本證明與原本無異
如不服本判決應於送達後十日內向本院提出上訴狀
                                            書記官  廖文靜
中    華    民    國      九十一      年       十      月       三十    日
